【裁判字號】    97,交聲,29
【裁判日期】    970328
【裁判案由】    違反道路交通管理處罰條例聲明異議
【裁判全文】
臺灣桃園地方法院交通事件裁定          97年度交聲字第29號
原處分機關  臺北市交通事件裁決所
異  議  人
即受處分人  甲○○
上列受處分人因違反道路交通管理處罰條例案件，對於原處分機
關中華民國96年12月5 日所為之處分（原處分案號：北市裁四字
第裁22-ZDQ004825）聲明異議，本院裁定如下：
    主  文
原處分撤銷。
甲○○不罰。
    理  由
一、原處分意旨略以：受處分人甲○○於民國95年2 月23日上午
    6 時21分許，駕駛車牌號碼為9F-3862 號之自用小客貨車，
    行經國道一號高速公路新營收費站南下電子收費車道時，遭
    國道公路警察局第四警察隊舉發「汽車行駛於應繳費之公路
    不依規定繳費」之違規，並移送原處分機關處理。嗣經原處
    分機關即臺北市交通事件裁決所於96年12月5 日依道路交通
    管理處罰條例第27條第1 項、違反道路交通管理事件統一裁
    罰基準及處理細則第43、44、67條規定，以北市裁四字第裁
    22-ZDQ004825號違反道路交通管理事件裁決書，認定受處分
    人有「汽車行駛於應繳費之公路不依規定繳費」之違規事實
    ，裁處罰鍰新臺幣（下同）6,000 元在案。
二、聲明異議意旨略稱：伊所有之違規車輛內裝設有遠通電收股
    份有限公司（下稱遠通公司）之「電子e 通機」，並依規定
    放置於車前當風玻璃前，以便感應、扣款，並相信於行經國
    道收費站之ＥＴＣ電子收費車道時，均會自動由儲值中扣款
    ，是對於95年2 月23日上午6 時21分許駕車通過國道一號高
    速公路新營收費站時，並未完成扣款之情事，伊並不知情，
    況縱認伊所使用之「電子e 通機」發生無法感應扣款之情事
    ，遠通公司亦應先寄發補款通知單，於通知單合法送達前，
    原處分機關不得逕為裁罰，然伊於接獲上開裁決書前，從未
    接獲遠通公司寄發之補繳通知單，原處分機關竟逕予裁罰，
    程序上顯有錯誤，為此懇請撤銷等語。
三、按汽車行駛於應繳費之公路、橋樑、隧道或輪渡，不依規定
    繳費者，處汽車所有人或駕駛人3,000 元以上6,000 元以下
    罰鍰，並追繳欠費，道路交通管理處罰條例第27條第1 項定
    有明文。次按，交通部臺灣區○道○○○路局為辦理電子收
    費申裝及欠費追繳作業，依據公路通行費徵收管理辦法（下
    稱本辦法）相關規定訂定交通部臺灣區○道○○○路局電子
    收費申裝及欠費追繳作業注意事項（下稱注意事項）；又依
    本辦法第15條，用路人不依規定繳費者，營運單位應依用路
    人不同之欠費行為，依本局（指高速公路局）查明之車籍資
    料，製發「補繳通行費及作業處理費通知單」，追繳通行費
    並加收作業處理費用；用路人應於通知單所列之繳費期限內
    完成補繳程序，逾期未繳納則移送相關警察單位依法處理；
    注意事項第1 條、第13條第1 項、第17條第3 項分別定有明
    文。
四、經查：
  (一)受處分人於95年2 月23日上午6 時21分許，駕駛車輛號碼9F
    -3862 號小客貨車行經新營收費站南下之ＥＴＣ車道，固為
    受處分人所不爭執。惟該次行駛並未完成通行費扣款乙情，
    受處分人稱其並不知悉，且未接獲補款通知。依遠通公司97
    年2 月19日總發字第09700150號函：「查普通信函係95年4
    月6 日寄發。普通掛號係96年3 月27日寄發予甲○○，寄發
    地點為臺北市○○區○○路178 巷2 之2 號3 樓，掛號號碼
    為00000000000000，惟經查未投遞成功」所示，則本件補款
    通知單未合法送達於受處分人當可認定。
  (二)其次，據遠通公司公示網站之「問答集」（網址：http://
    www.fetc.net.tw/）詳細載明：「Q ：何謂欠費？A ：當用
    路人行經高速公路電子收費車道，因故未正常扣款繳納應繳
    通行費稱之欠費。」、「Q ：我要如何知道是否有無欠費？
    A ：欠費通知方式包括：(1)簡訊通知：系統會於交易日後2
    天，依已申辦e 通機之用路人提供之行動電話號碼發送簡訊
    通知欠費金額及補繳期限。(2)書面通知：本公司將依您登記
    於監理單位之車籍地址以掛號方式寄送欠費通知單，通知欠
    費金額及補繳期限，您可於補繳期限內持欠費通知單至各代
    收通路繳納欠費。」、「Q ：我是您們客戶，也去補繳帳款
    ，是不是就不會收到罰單？A ：本公司客戶只要繳款期限內
    繳付就不會收到罰單，若逾期未繳，將依道路交通管理處罰
    條例與相關法令向相關警察單位舉發，惟您仍須補繳通行費
    與衍生之作業處理費。」依據上揭注意事項及遠通公司問答
    集之說明，可知該公司處理欠費流程，須先寄送通行費補繳
    通知單予用路人，用路人於收受通知單後仍逾期未繳，復依
    條例與相關法令向相關警察單位舉發，是受處分人所稱使用
    「電子e 通機」，因故未正常扣款時，遠通公司應先寄發補
    繳通知單，於通知單合法送達前，原處分機關不得逕為裁罰
    ，並非無據。
四、綜上所述，受處分人既未收受交通部臺灣區○道○○○路局
    委託遠通公司補繳通行費及作業處理費催繳單，是原處分機
    關自無能對受處分人裁罰，猶逕依上開程序裁罰，即難謂為
    適法，原處分以受處分人違反條例第27條第1 項之規定，分
    別罰鍰6,000 元，尚有未洽。從而，本件受處分人之異議為
    有理由，自應由本院將原處分機關之罰鍰處分均予撤銷，而
    改以不罰，以資適法。
五、依道路交通管理處罰條例第87條第2 項，道路交通案件處理
    辦法第20條前段，裁定如主文。
中    華    民    國    97    年    3     月    28    日
                  交通法庭法  官  劉為丕
以上正本證明與原本無異。
如不服本裁定，應於裁定送達後5 日內向本院提出抗告狀。
                                書記官  陳育萱
中    華    民    國    97    年    4     月    2     日


司法院資訊處製作；財團法人民間司法改革基金會備份。
